【裁判字號】    95,易緝,135
【裁判日期】    950509
【裁判案由】    詐欺
【裁判全文】
臺灣臺中地方法院刑事判決             95年度易緝字第135號
公  訴  人  臺灣臺中地方法院檢察署檢察官
被      告  甲○○
                    （另案
                    國民
上列被告因詐欺案件，經檢察官提起公訴（九十三年度偵緝字第
七八二號）及臺灣南投地方法院檢察署檢察官移送併辦（九十四
年度偵字第一三九三號），本院判決如下：
    主    文
甲○○行使偽造私文書，足以生損害於公眾及他人，處有期徒刑
捌月。偽造之扣繳憑單壹份沒收。
    犯罪事實
一、甲○○因從事中古汽車買賣及仲介工作，而熟悉辦理汽車貸
    款之相關業務，竟因地下錢莊逼債甚急，又無力清償，為圖
    謀詐騙銀行之貸款，乃基於意圖為自己不法所有之概括犯意
    ，而為下列行為：
  (一)甲○○先於民國九十二年一月間向「金旺汽車商行」洽購車
    牌號碼Ｆ２─５１２５號自小客車後，將該車過戶至自己名
    下，再透過匯豐汽車股份有限公司（以下簡稱匯豐公司）向
    安泰商業銀行股份有限公司（以下簡稱安泰銀行）以該自小
    客車申辦動產擔保抵押貸款，經安泰銀行委託匯豐公司指派
    職員於同年月六日代為對保徵信後，出具核貸建議書予安泰
    銀行，安泰銀行之承辦人員因而陷於錯誤，同意甲○○動產
    擔保抵押貸款之申請，並於同年二月十一日與甲○○訂立貸
    款暨動產抵押契約書，約定貸款金額新臺幣（下同）三十九
    萬元，借款期間自九十二年三月十一日起至九十五年二月十
    一日止，甲○○應自九十二年三月十一日起，分三十六期清
    償，每月清償本息一萬四千四百六十九元，於清償完畢前，
    前揭自小客車應存放在甲○○位於臺中縣太平市○○路四三
    五巷八弄二九號之住所，非經安泰銀行之同意，不得任意變
    更存放地點，嗣安泰銀行並依約交付上述貸款金額予甲○○
    指定之「金旺汽車商行」。甲○○因自始即欲以違反動產擔
    保交易法為手段，詐取安泰銀行之三十九萬元貸款，故於取
    得上述貸款後，即基於為自己不法利益之犯意，交付上開自
    小客車於經營地下錢莊者，用以抵償其債務，而任由經營地
    下錢莊者將該車遷移不知去向。嗣甲○○就分期款分文未付
    ，而匯豐公司於九十二年四月九日，受讓安泰銀行上開動產
    抵押債權，屢經催告甲○○依約清償，並追索該部車輛無著
    ，受有損害後，始查悉上情。
  (二)甲○○又承前揭不法所有之概括犯意，擬以人頭購車，詐騙
    銀行貸款，乃先於九十二年五月間，於報紙夾報廣告中刊登
    代辦信用貸款之廣告，適丙○○（另經臺灣南投地方法院判
    處有期徒刑三月確定）因有資金需求，依上開廣告所載電話
    與甲○○取得聯繫後，甲○○乃告以可用汽車貸款之方式取
    得資金或購得汽車，丙○○明知自己並無分期清償貸款之能
    力，竟仍與甲○○共同基於詐欺取財之犯意聯絡，謀議先由
    甲○○負責向不知情之佑生汽車商行之負責人廖啟隆洽購鄭
    武生託售之車牌號碼Ｍ５─６６９１號自小客車，再將上開
    自小客車過戶於丙○○名下，甲○○再出面透過址設於臺中
    市○區○○路一段三五號一樓之中瑩行銷顧問有限公司（以
    下簡稱中瑩公司），向國泰商業銀行股份有限公司（國泰世
    華商業銀行股份有限公司之前身，以下簡稱國泰銀行）佯稱
    欲以上開自小客車申辦動產擔保抵押貸款。在中瑩行銷公司
    代表國泰銀行派員對保前，甲○○明知丙○○於九十一年間
    並未在全嘉盟國際有限公司（以下簡稱全嘉盟公司）任職，
    竟為達順利貸款之目的，復基於行使偽造私文書之犯意，經
    由報紙廣告，而以六千元之代價，向不詳姓名年籍成年人士
    ，洽購偽造丙○○於九十一年間，在全嘉盟公司任職，屬私
    文書之「各類所得扣繳暨免扣繳憑單」（以下簡稱扣繳憑單
    ）後，再由該不詳姓名年籍成年人士於同年月五月三十日對
    保前某日，在不詳處所，偽造完成上開扣繳憑單後，即交付
    甲○○，甲○○再於上開對保日前某日，將偽造之丙○○扣
    繳憑單傳真至中瑩公司，以交付負責對保之劉明達而行使之
    ，以充作丙○○之財力證明，藉以取信於國泰銀行，足以生
    損害予全嘉盟公司及國泰銀行審核貸款資格、稅捐機關對於
    稅捐管理之正確性。劉明達嗣於九十二年五月三十日，在丙
    ○○位於臺中縣龍井鄉○○路一四三巷一弄四六號居所進行
    對保徵信，並據以出具核貸意見書於國泰銀行；另國泰銀行
    徵信審查人員蔡淑美，亦於同日撥打電話向丙○○確認其申
    請貸款之事項及任職公司等資料，而丙○○對於甲○○交付
    前開偽造之扣繳憑單一事雖不知情，惟為求順利取得貸款，
    仍依甲○○之指示，向蔡淑美謊稱其係在全嘉盟公司擔任助
    理會計人員，年資一點五年，月收入為二萬五千元以上等情
    後，再由蔡淑美並據以製作消費性貸款徵信報告，國泰銀行
    因而陷於錯誤，誤認丙○○有穩定之工作收入，足以清償貸
    款，同意丙○○動產擔保抵押貸款之申請，而於同年六月二
    日，與丙○○訂立車輛動產擔保抵押契約書，約定貸款金額
    十九萬元，借款期間自九十二年六月二日起至九十四年六月
    二日止，以每月為一期，分二十四期清償，每期清償本息九
    千六百七十元。嗣國泰銀行依約將上述貸款匯入甲○○所指
    定之受款人廖啟隆帳戶後，甲○○即在丙○○不知情之情形
    下，將車牌號碼Ｍ５─６６９１號自小客車交由經營地下錢
    莊者，抵償其所積欠之借款。嗣丙○○僅委託甲○○繳納一
    期款項後，即未再繳納任何分期款。嗣國泰銀行屢經催告丙
    ○○依約清償，並追索該部車輛無著，受有損害後，始查悉
    上情。
二、案經匯豐公司訴由臺灣臺中地方法院檢察署檢察官偵查起訴
    及國泰銀行訴由臺灣南投地方法院檢察署檢察官偵查後移送
    併辦。
    理  由
一、訊據被告甲○○對於上揭犯罪事實均坦認不諱，且查：
  (一)如犯罪事實欄一、(一)所示之犯罪事實，業據告訴代理人乙○
    ○於警詢、偵查中，告訴代理人丁○○於偵查中指訴甚詳（
    見臺灣臺中地方法院檢察署九十二年度偵字第一六九七一號
    偵查卷宗第三至六頁、第二○頁、九十三年度偵緝字第七八
    二號偵查卷宗＜以下簡稱「偵緝卷」＞第二三頁），並經證
    人即匯豐公司之職員管珍亮於偵查中證述被告從未繳納分期
    款等情甚詳（見偵緝卷第二三頁），且有貸款暨動產抵押契
    約、動產擔保交易動產抵押設定登記申請書、動產擔保交易
    動產抵押設定債權人變更登記申請書、動產擔保交易（動產
    抵押）移轉契約書、客戶分期款繳款紀錄查詢等資料各一件
    附卷可證（見臺灣臺中地方法院檢察署九十二年度發查字第
    二四九五號偵查卷第四至八頁）。
  (二)如犯罪事實欄一、(二)所示之犯罪事實，亦據告訴代理人楊暉
    騏、劉智鈞於偵查中指訴甚詳（見臺灣南投地方法院檢察署
    九十二年度他字第八六四號偵查卷＜以下簡稱「他卷」＞第
    一一頁、九十四年度偵緝字第三一號偵查卷＜以下簡稱「偵
    緝卷」＞第三二、三三、六四、七五頁），並經證人即共犯
    丙○○於偵查中證述：伊是看報紙夾報廣告所刊登之代辦信
    用貸款廣告，聯絡被告打算辦現金卡，被告則告知可以辦理
    汽車貸款，伊即允諾，至於要買哪部車伊均不知道，銀行人
    員打電話來問時，伊就照被告所交代之工作、公司電話、職
    稱、購買車輛等資料應答，而告知銀行人員伊係在全嘉盟公
    司上班，但實際上伊當時並無工作，至於扣繳憑單，伊則不
    知係如何來的，嗣後伊繳納一期之貸款後，即未再繳納款項
    ，伊從未看過該車，該車交給何人伊亦不知道，後來伊有問
    被告為何沒有看見車輛就要繳貸款了，被告則回答可能過幾
    天就下來了，所以伊就拿一萬元給被告以繳納第一期款等語
    （見偵緝卷第三、一○、一一、三二至三四、一一四頁）；
    證人即車牌號碼Ｍ５─６６９１號自小客車前車主鄭武生於
    偵查中證述：九十二年五月底六月初左右，伊委託證人廖啟
    隆賣車牌號碼Ｍ５─６６９１號自小客車給證人丙○○，車
    子伊直接交給證人廖啟隆等語（見偵緝卷第五九頁）；證人
    即佑生汽車商行之負責人廖啟隆於偵查中亦證述：車牌號碼
    Ｍ５─６６９１號自小客車是證人鄭武生委託伊出賣的，後
    來被告向伊調車，買主何人伊不清楚，是由被告向銀行辦理
    貸款，交車都是被告處理，銀行車貸有撥入伊帳戶內，車貸
    撥下來之後，過戶也辦理完畢之後，伊就在臺中市○○路將
    車輛交給被告等語（見偵緝卷第六○頁背面）；證人即中瑩
    公司之代表人蘇育志於偵查中證稱：中瑩公司是國泰銀行的
    外包單位，伊是以中瑩行銷公司負責人和國泰銀行簽約，實
    際的對保業務人員是證人劉明達等語（見偵緝卷第六二頁背
    面）；證人即中瑩公司對保人員劉明達於偵查中證陳：證人
    丙○○辦理貸款，是由被告帶伊到證人丙○○位於臺中縣龍
    井鄉之住處，當場對保，證人丙○○之扣繳憑單是被告傳真
    給伊，在對保完當天下午，伊有看到證人丙○○要購買的車
    輛，聽車行的人說該車係交給被告等語（見偵緝卷第六三、
    一一四頁背面、一一五頁）；證人即國泰銀行徵信審查人員
    蔡淑美於偵查時證稱：一般貸款案件，係根據貸款人在各金
    融機構往來情形，查詢貸款人的國民身分證資料是否與戶政
    事務所相符，主要是查換補領的日期是否相符，任職的公司
    是否經濟部有登記，核對扣繳憑單負責人及統一編號是否相
    符，該公司所留電話查號臺有無登記，照申請人所留的電話
    ，打電話作照會紀錄，本案伊有打到證人丙○○之公司，同
    事說證人丙○○不在，伊就打電話給證人丙○○，跟證人丙
    ○○確認是否有購車及辦理貸款，貸款金額、所填寫資料是
    否正確，是否確實在填寫的公司任職等語（見偵緝卷第六一
    頁）；證人即代辦車牌號碼Ｍ５─６６９１號自小客車過戶
    手續之杜忠勳於偵查中證稱：本件過戶是證人廖啟隆委託伊
    辦理的，證人廖啟隆有交給伊證人鄭武生的身分證、印章、
    行照及證人丙○○的身分證、印章，證件都是正本等語（見
    第三一號偵卷第六○頁），均甚明確，且有車輛動產抵押契
    約書、動產擔保交易動產抵押設定登記申請書、本票裁定、
    存證信函、汽（機）車各項異動登記書、汽（機）車過戶申
    請登記書、汽車貸款契約書、本票、申請人基本資料、消費
    性貸款徵信報告書、車牌號碼Ｍ５─６６９１號自小客車行
    照、證人丙○○在全嘉盟公司任職之各類所得扣繳暨免扣繳
    憑單、國泰銀行將貸款匯入證人廖啟隆帳戶之印錄存摺交易
    資料、貸放查詢、汽車貸款文件檢查表、汽車買賣合約書各
    一份附卷可稽（見他卷第四至七頁、偵緝卷第二九、三八至
    四九、八四、九六頁）。又證人丙○○雖為動產擔保交易之
    債務人，但其未曾見過車牌號碼Ｍ５
    ─６６９１號自小客車，亦不知道該車交付何人，有問被告
    為何未看見車輛就要繳貸款，被告回答說可能再幾天就下來
    了等語，已如前述，是其應就被告將該車輛交付地下錢莊經
    營者乙節，毫無所悉，應可認定。故而尚難認證人丙○○有
    為自己不法利益，而遷移車牌號碼Ｍ５─６６９１號自小客
    車之犯意。又動產擔保交易法第三十八條之犯罪主體，為動
    產擔保交易之債務人，而依卷內證據，並不足以認定
    本件動產擔保交易之債務人即證人丙○○，有該當於動產擔
    保交易法第三十八條構成要件之行為，業如前述，是雖不具
    有動產擔保交易債務人身分之被告，將上開自小客車遷移不
    明，亦不能令被告依刑法第三十一條之規定，負動產擔保交
    易法第三十八條規定之罪責，併此敘明。
  (三)基於前述事證，足見被告於本院審理時所為自白顯與事實相
    符，堪以採信。從而，本件事證已臻明確，被告如犯罪事實
    欄一、所載犯行，均堪以認定，應予依法論科。
二、核被告所為，就犯罪事實欄一、(一)之犯罪事實，係犯刑法第
    三百三十九條第一項之詐欺取財罪及動產擔保交易法第三十
    八條之遷移動產擔保交易標的物罪；就犯罪事實欄一、(二)所
    為，係犯刑法第二百十六條、第二百十條行使偽造私文書罪
    、同法第三百三十九條第一項之詐欺取財罪。被告與不詳姓
    名年籍成年人士就如犯罪事實欄一、(二)所載之偽造私文書犯
    行；被告與證人丙○○就如犯罪事實欄一、(二)所載之詐欺取
    財犯行，分別有犯意聯絡及行為分擔，均為共同正犯。被告
    偽造私文書復持以行使，偽造私文書之低度行為為高度之行
    使行為吸收，不另論罪。被告先後二次詐欺取財犯行，時間
    緊接，且觸犯構成要件相同之罪，顯係基於概括之犯意反覆
    為之，為連續犯，應分別依刑法第五十六條之規定論以一罪
    ，並加重其刑。被告所犯行使偽造私文書罪、違反動產擔保
    交易法第三十八條之罪及連續詐欺取財罪間，有方法結果之
    牽連關係，應從一重之行使偽造私文書罪處斷。如犯罪事實
    欄所載犯行，公訴人雖僅就如犯罪事實欄一、(一)部分之詐欺
    取財犯行提起公訴，然檢察官就一部犯罪事實起訴者其效力
    及於全部，本件被告如犯罪事實欄一、(一)之違反動產擔保交
    易法第三十八條之犯行、如犯罪事實欄一、(二)之犯行，與前
    揭論罪科刑之詐欺取財罪部分，分別有連續犯及牽連犯之裁
    判上一罪關係，已如前述，本院自得併予審理。爰審酌被告
    正值壯年，不思循正當途徑，憑一己勞力賺取生活所需，竟
    屢以車輛設定動產擔保抵押之方式，甚至偽造扣繳憑單，向
    銀行詐騙貸款，所為足以影響金融交易秩序，造成告訴人等
    受有損失，且迄未與告訴人等和解，偵查中及本院審理時屢
    經傳、拘不到，經發布通緝始到案，且於偵查及本院準備程
    序時仍砌詞飾過；惟念其犯罪手段平和，於本院審理時終能
    坦承犯行，犯後態度尚佳等一切情狀，量處如主文所示之刑
    ，以示懲儆。至偽造之扣繳憑單（原本並未交付證人劉明達
    ），為被告犯本件行使偽造私文書所用之物，且應屬其所有
    ，爰依法宣告沒收。
三、末按，連續犯之所謂出於概括犯意，必須其多次犯罪行為自
    始均在一個預定犯罪計劃以內，出於主觀上始終同一犯意之
    進行，若中途另有新犯意發生，縱所犯為同一罪名，究非連
    續其初發的意思，即不能成立連續犯，最高法院著有七十年
    臺上字第六二九六號判例可資參照。查臺灣臺中地方法院檢
    察署檢察官於九十三年度偵緝字第一七○八號併案意旨書雖
    以被告於九十年十月三十日，與楊國添、蔡志忠共同基於意
    圖為自己不法所有之犯意聯絡，共同以車牌號碼ＯＮ─８０
    ２７號自小客車，透過裕融企業股份有限公司（以下簡稱為
    裕融公司）向遠東商業銀行股份有限公司（以下簡稱遠東銀
    行）以動產抵押之方式申辦貸款，遠東銀行並委託裕融公司
    代為徵信對保後，出具核貸建議書予遠東銀行，並約定貸款
    金額為十六萬元，借款期間自九十年十二月一日起至九十三
    年十一月一日止，分三十六期，按月給付本息五千九百三十
    六元，且以裕融公司為本件貸款之帳戶管理人，由蔡志忠按
    月匯款至裕融公司以為清償，於清償完畢前，該部車牌號碼
    ＯＮ─８０２７號自小客車應存放在臺中縣太平市○○○街
    一五巷二四號，非經遠東銀行之同意，不得任意變更存放地
    點；遠東銀行之承辦人因而陷於錯誤，交付上述貸款金額，
    匯入前臺中巿第五信用合作社十甲分社（現因合併已改制為
    合作金庫銀行十甲分行）第00000000000號之被
    告之帳戶內。被告及蔡志忠等人因自始即共同意圖不法之利
    益，欲以違反動產擔保交易法為手段，詐取遠東銀行之十六
    萬元貸款，故於取得上述貸款後，即將車牌號碼ＯＮ─８０
    ２７號自小客車遷移不知去向，而未繳納任何分期款。嗣因
    裕融公司受讓遠東銀行上開動產擔保交易之債權，履經催告
    蔡志忠依約清償，並追索該部車輛無著，受有損害後，始查
    悉上情，因認被告此部分行為，亦涉犯刑法第三百三十九條
    第一項之詐欺取財罪及動產擔保交易法第三十八條之罪嫌。
    惟查，上開併案意旨所指被告犯罪之時間為九十年十月三十
    日，與本件前揭論罪科刑之犯罪時間九十二年一月、九十二
    年五月，已間隔一年以上，顯非自始出於同一犯罪計畫之內
    ；反之，與被告於本院九十五年度易緝字第一三四號所審理
    ，臺灣臺中地方法院檢察署檢察官以九十三年度偵字第六一
    二四號起訴之被告與盧睿豐、謝春進、賴佐億共同以人頭購
    車之方式詐騙銀行貸款，而涉犯詐欺取財罪之犯罪時間：九
    十一年一月，僅相隔約三個月，時間相近，且其犯罪手段亦
    屬相同，本院因認臺灣臺中地方法院檢察署檢察官九十三年
    度偵緝字第一七○八號併案意旨書所載之犯罪事實，與本院
    九十五年度易緝字第一三四號檢察官起訴之犯罪事實，有連
    續犯之裁判上一罪關係，而於九十五年四月十三日，以被告
    共同連續詐欺取財罪證明確，判處被告有期徒刑七月在案。
    故而，本院於本案即不就此部分再行判決或退由檢察官另行
    處理，併此敘明。
據上論斷，應依刑事訴訟法第二百九十九條第一項前段，動產擔
保交易法第三十八條，刑法第十一條前段、第二百十六條、第二
百十條、第三百三十九條第一項、第五十五條、第三十八條第一
項第二款，罰金罰鍰提高標準條例第一條前段，判決如主文。
本案經檢察官戊○○到庭執行職務。
中    華    民    國    95    年    5    月      9    日
                  刑事第三庭    審判長法  官  張 靜 琪
                                      法  官  賴 妙 雲
                                      法  官  郭 妙 俐
上正本證明與原本無異。
如不服本判決，應於送達後十日內向本院提出上訴狀（須附繕
本），上訴於臺灣高等法院臺中分院。
                                      書記官  陳 玉 芬
中    華    民    國    95    年    5    月      9    日
附錄論罪科刑法條
動產擔保交易法第三十八條
動產擔保交易之債務人，意圖不法之利益，將標的物遷移、出賣
、出質、移轉、抵押或為其他處分，致生損害於債權人者，處三
年以下有期徒刑、拘役或科或併科六千元以下之罰金。
刑法第二百一十條
偽造、變造私文書，足以生損害於公眾或他人者，處五年以下有
期徒刑。
第二百一十六條
行使第二百十條至第二百十五條之文書者，依偽造、變造文書或
登載不實事項或使登載不實事項之規定處斷。
刑法第三百三十九條
意圖為自己或第三人不法之所有，以詐術使人將本人或第三人之
物交付者，處五年以下有期徒刑、拘役或科或併科一千元以下罰
金。
以前項方法得財產上不法之利益或使第三人得之者，亦同。
前二項之未遂犯罰之。


司法院資訊處製作；財團法人民間司法改革基金會備份。
